【裁判字號】    90,上易,624
【裁判日期】    900406
【裁判案由】    侵占
【裁判全文】
臺灣高等法院刑事判決                              九十年度上易字第六二四號
    上  訴  人  臺灣板橋地方法院檢察署檢察官
    上  訴  人
    即  被  告  甲○○
右上訴人因被告侵占案件，不服臺灣板橋地方法院八十九年度易緝字第二九四號，中
華民國八十九年十二月二十八日第一審判決（起訴案號：臺灣板橋地方法院檢察署八
十八年度偵緝字第一三七六號），提起上訴，本院判決如左：
    主  文
原判決撤銷。
甲○○意圖為自己不法之所有，而侵占自己持有他人之物，處拘役肆拾日，如易科罰
金，以佰元折算壹日。
檢察官上訴部分駁回。
    事  實
一、甲○○原向乙○○租用自用小客車，後因發生車禍，致車輛毀損，復無力賠償，
    乃將所有之ＢＱ－六０四二號自用小客車讓與乙○○，並依乙○○指示，於民國
    八十七年十一月二十三日過戶於蔡淑芬名下，藉以賠償。甲○○為能繼續使用該
    車，即於民國八十七年十一月二十四日，與乙○○訂立「汽車借用契約書」，約
    定租用期間自八十七年十一月二十四日起至同年十二月四日，租金新臺幣（下同
    ）一萬元，同時由甲○○交付乙○○面額四十萬之本票以供擔保。甲○○旋即將
    車駛往臺中、高雄等地使用。迨至租約到期時，甲○○竟意圖為自己不法之所有
    ，將該車侵占入己，亦未繳交一萬元租金。迨乙○○於八十七年十二月三十日向
    臺灣板橋地方法院檢察署提出告訴後，甲○○猶於八十八年一月十五日駕駛該車
    前往應訊，經乙○○發覺，始取回該車。
二、案經乙○○訴請臺灣板橋地方法院檢察署檢察官偵查起訴。
    理  由
壹、撤銷改判部分：
一、訊據被告即上訴人甲○○坦承向告訴人乙○○租用自用小客車後，因發生車禍，
    致車輛毀損，復無力賠償，乃與告訴人約定讓與自身所有之ＢＱ－六０四二號自
    用小客車藉以賠償，並依告訴人指示，於八十七年十一月二十三日移轉登記於蔡
    淑芬名下，再與告訴人簽訂租車契約書，約定租期自八十七年十一月二十四日起
    至同年十二月四日止，租金為一萬元後，繼續使用該車。迨租期屆至時，未依約
    還車，及至前往臺灣板橋地方法院檢察署應訊時，始經告訴人取回車輛等情，核
    與告訴人指訴情節相符，復有汽車借用契約書及交通部公路局臺北區監理所八十
    八年九月十四日八八北一字第三０三三八號函暨汽車過戶登記書等資料在卷可稽
    。雖被告矢口否認有侵占犯行，辯稱：當時僅係約定先將車輛移轉為告訴人所有
    ，以供擔保，迨賠償完畢後，即得取回該車，並仍由其繼續使用，該車既未交付
    告訴人，自非屬告訴人所有。再其將車駛往臺中、高雄等地工作後，因一時忙碌
    ，又遺失告訴人名片，始無法依期聯絡告訴人返還車輛，並無侵占故意等語。惟
    讓與動產物權之讓與人仍繼續占有動產者，讓與人與受讓人間，得訂立契約，使
    受讓人因此取得間接占有，以代交付，民法第七百六十一條第二項定有明文。被
    告既將所有自小客車讓與登記告訴人所有，雖因與告訴人簽訂租約，仍由被告繼
    續使用，而未將車輛交付告訴人，依上開法條規定，告訴人仍已取得該車所有權
    ，被告辯稱因車未交付告訴人，自非告訴人所有，殊無可採。再被告係為能繼續
    使用上開車輛，乃與告訴人訂立「汽車借用契約書」，借用日期自八十七年十一
    月二十四日起至同年十二月四日止，並約定由被告給付租金一萬元，已如前述。
    被告自承知悉告訴人公司之地址（見八十八年度偵緝字第一三七六號卷第一六頁
    ），自能與告訴人聯絡交付租金及還車事宜，告訴人竟於八十七年十二月四日借
    用期限屆滿時，未依約返還告訴人車輛，復始終未與告訴人聯繫，迨經告訴人於
    八十七年十二月三十日向臺灣板橋地方法院檢察署對被告提出告訴後，被告猶於
    八十八年一月十五日駕駛該車出庭應訊，顯見被告確有不法所有之意圖。被告辯
    稱：因工作忙碌，復不知告訴人處所，無法依期還車，並無侵占意圖，顯非屬實
    。事證明確，被告犯行堪以認定。
二、核被告所為，係犯刑法第三百三十五條第一項之侵占罪。原審據以論罪科刑，固
    非無見。惟被告行為後，刑法第四十一條已於九十年一月十日修正公布，該條第
    一項規定：「犯最重本刑為五年以下有期徒刑以下之刑之罪，而受六個月以下有
    期徒刑或拘役之宣告，因身體、教育、職業、家庭之關係或其他正當事由，執行
    顯有困難者，得以一元以上三元以下折算一日，易科罰金。但確因不執行所宣告
    之刑，難收矯正之效，或難以維持法秩序者，不在此限」，被告所犯之侵占罪，
    最重本刑為五年以下有期徒刑，比較新舊法結果，以修正後有利於被告，依刑法
    第二條第一項前段規定，應適用裁判時法律即修正後之法律。原判決未及比較適
    用，顯有未洽。被告上訴，猶執前詞，否認犯罪，固無可取。然原判決既有可議
    ，自應由本院撤銷改判。爰審酌被告犯罪動機、目的、手段及犯後態度等一切情
    狀，量處如主文第二項所示之刑，並諭知易科罰金折算標準，以示懲儆。
三、被告經合法傳喚，無正當理由不到庭，爰不待其陳述逕行判決。
貳、上訴駁回部分：
    按提起上訴，應自判決送達後十日內為之；又第二審法院認上訴有不合法律程式
    者，應以判決駁回上訴，刑事訴訟法第三百四十九條、第三百六十七條前段分別
    定有明文。本件原審法院判決係於民國九十年一月十八日送達上訴人即公訴人，
    有原審法院送達證書在卷為憑。公訴人竟遲至九十年一月三十日始提起上訴，已
    逾十日之上訴期間，顯有違背法律程式。則依上開法條規定，自應由本院依刑事
    訴訟法第三百六十七條前段規定，判決駁回上訴。
據上論斷，應依刑事訴訟法第三百六十九條第一項前段、第三百六十四條、第二百九
十九條第一項前段、第三百七十一條、第三百六十七條前段，刑法第三百三十五條第
一項、第二條第一項前段、第四十一條第一項前段，罰金罰鍰提高標準條例第一條前
段、第二條，判決如主文。
本案經檢察官李良忠到庭執行職務。
中      華      民      國      九十      年      四     月     六      日
                              臺灣高等法院刑事第十四庭
                                  審判長法  官  陳  祐  輔
                                        法  官  蔡  國  在
                                        法  官  陳  國  文
右正本證明與原本無異。
不得上訴。
                                        書記官  蔡  棟  樑
中    華    民    國     九十     年       四       月        六        日
附錄本案論罪科刑法條全文：
刑法第三百三十五條第一項：
意圖為自己或第三人不法之所有，而侵占自己持有他人之物者，處五年以下有期徒刑
、拘役或併科一千元以下罰金。
前項之未遂犯罰之。


司法院資訊處製作；財團法人民間司法改革基金會備份。
